【裁判字號】    95,交易,221
【裁判日期】    980527
【裁判案由】    業務過失傷害
【裁判全文】
臺灣桃園地方法院刑事判決             95年度交易字第221號
公  訴  人  台灣桃園地方法院檢察署檢察官
被      告  丙○○原名林長傑.
                      巷6號3.
上列被告因業務過失傷害案件，經檢察官提起公訴（95年度偵字
第882 號），本院判決如下：
    主  文
丙○○從事業務之人，因業務上之過失傷害人致重傷，處有期徒
刑壹年，減為有期徒刑陸月，如易科罰金，以銀元佰元即新台
幣玖佰元折算壹日。
    事  實
一、丙○○係翔敬企業社之司機，以駕駛自用小貨車送貨為業，
    為從事駕駛業務之人，於民國94年9 月13日下午3 時46分許
    ，駕駛車牌號碼2733─FJ號自用小貨車，沿桃園縣龜山鄉○○路往北方向行駛，途經銘傳大學校門口前，本應注意車前
    狀況，並隨時採取必要之安全措施，及車輛交會時相互之間
    隔不得少於半公尺，且當時並無不能注意之情事，竟疏未注
    意車前狀況，且因慢車道上停有大客車（並未佔用快車道）
    ，致靠向道路中央行駛，稍有跨越對向車道，而未保持安全
    距離，適有乙○○（業經本院以96年度交易字第220 號判決
    公訴不受理確定在案）騎乘車牌號碼AX2 ─472 號重型機車
    搭載甲○○亦未注意上開情事沿對向車道行駛而來，遂與上
    開機車發生碰撞，乙○○及甲○○因撞擊而摔落倒地，致乙○○受有左肱骨開放性骨折、左橈骨，尺骨開放性骨折、頸
    神經受損、腔室症候群等傷害，經送醫救治，仍造成乙○○
    左肩、肘、腕、手指功能完全喪失之重傷害；甲○○則受有
    左下肢嚴重開放性及粉碎性骨折合併血管斷裂及左股骨粉碎
    性骨折，經送醫救治後，仍造成甲○○左膝膝下截肢需以義
    肢助行之重傷害。丙○○肇事後，立即委由銘傳大學之警衛
    報警，並在現場等候，於員警到場處理尚未知悉何人肇事前
    ，自首犯罪，並接受裁判。
二、案經丙○○肇事後自首，及乙○○與甲○○訴由桃園縣政府
    警察局龜山分局報請臺灣桃園地方法院檢察署檢察官偵查起
    訴。
    理  由
壹、證據能力之判斷：
一、被告以外之人於審判外之陳述，雖不符前四條之規定，而經
    當事人於審判程序同意作為證據，法院審酌該言詞陳述或書
    面陳述作成時之情況，認為適當者，亦得為證據。刑事訴訟
    法第159 條之5 第1 項定有明文。
二、檢察官及被告對於本院認定犯罪事實所引用之證據方法，均
    未爭執證據能力，並同意作為證據（見本院卷(二)第19頁），
    本院審酌其作成時之情況，認為並無不適當之情事，均得作
    為證據。
貳、認定事實所憑之證據及理由：
一、上揭犯罪事實，業據被告丙○○於本院準備程序、審理時均
    供承不諱，核與告訴人乙○○於警詢、偵訊及甲○○於警詢
    之指訴大致相符，此外復有道路交通事故調查報告表暨現場
    圖、交通事故現場及車輛照片、行政院國軍退除役官兵輔導
    委員會臺北榮民總醫院94年11月8 日診斷證明書及該院95年
    3 月27日北總企字第0950005417號函、長庚紀念醫院94年10
    月26日診斷證明書及該院95年5 月4 日（95）長庚院法字第
    0301號函、臺灣省桃園縣區車輛行車事故鑑定委員會函及其
    鑑定意見書、臺灣省車輛行車事故覆議鑑定委員會函、中央
    警察大學鑑定書在卷足憑，足認被告上開自白與事實相符，
    堪予採信。
二、次按「汽車行駛時，駕駛人應注意車前狀況，並隨時採取必
    要之安全措施。」、「汽車交會時，會車相互之間隔不得少
    於半公尺。」，道路交通安全規則第94條第3 項及第100 條
    第1 項第5 款分別定有明文。被告丙○○駕車使用道路，對
    前開規定本應知之甚稔，並有遵守之義務。而依偵查卷附道
    路交通事故調查報告表及現場照片所示，肇事當時之日間、
    天候晴、路面舖裝柏油、乾燥、無缺陷且視距良好，足見被
    告肇事時並無何不能注意之情事。詎被告竟疏未注意車前狀
    況，且未保持安全距離，致發生本件車禍，可見被告就本件
    車禍之發生確有過失甚明，雖告訴人乙○○亦有如被告前述
    之過失行為，然此並不能解免被告前揭駕車過失之責任，此
    外，告訴人乙○○、甲○○復因本件車禍受有前揭傷害，此
    有行政院國軍退除役官兵輔導委員會臺北榮民總醫院及長庚
    紀念醫院出具診斷證明書各一紙在卷可佐，已如前述，故告
    訴人乙○○、甲○○受傷之結果，與被告駕車之過失行為間
    ，顯有相當因果關係存在，本件事證明確，被告犯行洵堪認
    定，自應依法論科。
、論罪科刑之依據：
一、查被告丙○○行為後，刑法於94年2 月2 日修正公布，於95
    年7 月1 日施行。按行為後法律有變更者，適用行為時之法
    律，但行為後之法律有利於行為人者，適用最有利於行為人
    之法律，現行刑法第2 條第1 項訂有明文。此條規定乃與刑
    法第1 條罪刑法定主義契合，而貫徹法律禁止溯及既往原則
    ，係規範行為後法律變更所生新舊法律比較適用之準據法，
    是刑法第2 條本身雖經修正，但刑法第2 條既屬適用法律之
    準據法，本身尚無比較新舊法之問題，應一律適用裁判時之
    現行刑法第2 條規定以決定適用之刑罰法律，合先敘明。又
    以本次刑法修正之比較新舊法，應就罪刑有關之共犯、未遂
    犯、想像競合犯、牽連犯、連續犯、結合犯，以及累犯加重
    、自首減輕暨其他法定加減原因（如身分加減）與加減例等
    一切情形，綜其全部罪刑之結果而為比較，且就比較之結果
    ，須為整體之適用，不能割裂分別適用各該有利於行為人之
    法律，此即法律變更之比較適用所應遵守之「罪刑綜合比較
    原則」及「擇用整體性原則」（參照最高法院24年上字第46
    34號判例、同院27年上字第2615號判例，及最高法院95年第
    8 次刑事庭會議決議）。
  (一)被告行為後，刑法於94年2 月2 日修正公布，並於95年7 月
    1 日施行，其中刑法第284 條第2 項後段之罪，法定刑為3
    年以下有期徒刑、拘役或2 千元以下罰金，就法定罰金刑部
    分，依95年6 月14日修正公布，並於95年7 月1 日施行之刑
    法施行法第1 條之1 規定：「中華民國94年1 月7 日刑法修
    正施行後，刑法分則編所定罰金之貨幣單位為新臺幣。94年
    1 月7 日刑法修正時，刑法分則編未修正之條文定有罰金者
    ，自94年1 月7 日刑法修正施行後，就其所定數額提高為30
    倍。但72年6 月26日至94年1 月7 日新增或修正之條文，就
    其所定數額提高為3 倍」，經比較結果關於法定刑最高罰金
    部分，修正前後規定並無不同，不生法律變更比較問題，此
    部分應依法律一般適用原則逕依裁判時法即刑法施行法第1
    條之1 第1 項、第2 項前段規定。又修正前刑法第33條第5
    款原規定「罰金：1 元以上」，依罰金罰鍰提高標準條例第
    1 條前段規定提高10倍，及現行法規所定貨幣單位折算新台
    幣條例第2 條換算為新台幣結果，為30元以上，而修正後則
    規定「罰金：新臺幣1 千元以上，以百元計算之。」，已將
    科處罰金之最低額提高至新臺幣1 千元以上，就法定刑最低
    罰金部分，修正後之規定顯非較有利於被告，故依現行即修
    正後刑法第2 條第1 項前段規定，此部分應適用修正前刑法
    第33條第5 款之規定，合先敘明。
  (二)又關於被告自首部分，修正前刑法第62條規定「對於未發覺
    之罪自首而受裁判者，減輕其刑。但有特別規定者，依其規
    定」，修正後刑法第62條規定「對於未發覺之罪自首而受裁
    判者，得減輕其刑。但有特別規定者，依其規定」，自以被
    告行為時關於自首之法律，對被告較有利。
  (三)綜合上述各條文修正前、後之比較，揆諸前揭最高法院決議
    及修正後刑法第2 條第1 項前段、後段規定之「從舊從輕原
    則」，自應就上開情形適用被告行為時之法律，即修正前刑
    法之相關規定予以論處。末按修正後刑法第57條之規定，為
    法院就刑之裁量及酌減審認標準見解之明文化，非屬法律之
    變更，應適用修正後之規定，附此敘明（最高法院95年第8
    次刑事庭會議決議參照）。至想像競合犯之規定，新法增訂
    第55條但書之科刑限制，惟屬法理之明文化，於被告亦無有
    利、不利之區別，不屬法律變更，應依一般法律適用原則，
    適用裁判時法（最高法院95年第21次刑事庭會議決議參照）
    。
二、查被告丙○○係受僱於翔敬企業社之送貨司機，以負責載送
    貨物為業，案發時駕駛自用小貨車，正值送貨完畢欲準備返
    回公司途中肇事乙節，業據被告於警詢及偵訊時供述明確，
    故被告為從事駕駛業務之人，其因此於駕車時所應負高度注
    意義務。核被告丙○○所為，係犯刑法第284 條第2 項後段
    之業務過失致重傷罪。又被告以一過失行為，造成告訴人乙○○及甲○○二人受重傷，係以一行為觸犯二個業務過失傷
    害致重傷罪名，為同種想像競合犯，應依刑法第55條之規定
    ，應從一重之業務過失致重傷罪處斷。復查本件車禍發生後
    ，被告於有偵查權限之機關尚不知孰為犯罪人之前，即向據
    報前來處理車禍事宜之警員宋慶虎承認駕車肇事，而不逃避
    接受裁判，此有承辦警員宋慶虎所製桃園縣政府警察局道路
    交通事故肇事人自首情形紀錄表在卷可稽（詳臺灣桃園地方
    法院檢察署95年度偵字第882 號第24頁，載被告自首情形係
    報案人或勤指中心轉來資料未報明肇事人姓名，處理人員前
    往現場處理時，肇事人在場，並當場承認為肇事人），被告
    對於未發覺之罪主動承認為肇事者，所為符合自首之要件，
    故依修正前刑法第62條前段之規定減輕其刑。爰審酌被告過
    失之程度、事後尚未與告訴人乙○○及甲○○達成和解，告
    訴人乙○○及甲○○因本件車禍所受之傷害嚴重，惟被告犯
    後已於本院審理時坦承犯行，態度尚稱良好等一切情狀，公
    訴檢察官雖對被告具體求處有期徒刑1 年4 月，惟本院以上
    開理由，認公訴人之求刑稍嫌過重，爰量處如主文所示之刑
    ，以資警惕。另中華民國96年罪犯減刑條例業於96年6 月15
    日立法三讀通過，並於96年7 月16日施行，查本件被告犯罪
    時間係在96年4 月24日以前，且宣告刑亦未逾有期徒刑1 年
    6 月，所犯之罪又非該條例第3 條第1 項各款所規範之罪，
    合於同條例第2 條第1 項第3 款規定之減刑條件，自得予以
    減刑，爰依前開條例第2 條第1 項第3 款規定，減其宣告刑
    2 分之1 ，以示警惕（按被告前雖於本院審理時因逃亡而經
    本院於98年1 月6 日以98年桃院永刑公緝字第4 號發佈通緝
    ，而於98年1 月8 日逮捕緝獲，有通緝書、調查筆錄在卷可
    稽。茲因被告乃係於上開減刑條例96年7 月16日施行後方遭
    通緝，並不符合該條例第5 條所規定不得減刑之情形，此觀
    法院辦理九十六年減刑條例案件應行注意事項第9條 第1 項
    即明，是被告仍合乎上開減刑條例減刑之規定，附此敘明）
    。再者，於被告行為時之刑法第41條第1 項前段規定：「犯
    最重本刑為五年以下有期徒刑以下之刑之罪，而受六個月以
    下有期徒刑或拘役之宣告，因身體、教育、職業、家庭之關
    係或其他正當事由，執行顯有困難者，得以一元以上三元以
    下折算一日，易科罰金。」，是被告行為時之易科罰金折算
    標準，依修正前罰金罰鍰提高標準條例第2 條前段（現已刪
    除）規定，係就其原定數額提高為100 倍折算1 日，則本件
    被告行為時之易科罰金折算標準，即應以銀元100 元至300
    元折算1 日，經折算為新臺幣後，應以新臺幣300 元至900
    元折算為1 日。惟95年7 月1 日施行之刑法第41條第1 項前
    段既規定：「犯最重本刑為五年以下有期徒刑以下之刑之罪
    ，而受六個月以下有期徒刑或拘役之宣告者，得以新臺幣一
    千元、二千元或三千元折算一日，易科罰金。」，則經比較
    修正前後易科罰金折算標準，新法並非有利於被告，爰依修
    正前刑法第41條第1 項，修正前罰金罰鍰提高標準條例第2
    條之規定，併諭知易科罰金之折算標準，以資惕勵。
據上論斷，應依刑事訴訟法第299 條第1 項前段，刑法第284 條
第2 項後段，修正前刑法第62條前段、第41條第1 項前段，刪除
前罰金罰鍰提高標準條例第2 條，現行法規所定貨幣單位折算新
臺幣條例第2 條，中國民國96年罪犯減刑條例第2 條第1 項第 3
款，第7 條、第9 條，判決如主文。
本案經檢察官施昱廷到庭執行職務。
中    華    民    國    98    年    5     月    27    日
                  刑事第六庭    法  官  宣玉華
以上正本證明與原本無異。
如不服本判決應於收受判決後10日內向本院提出上訴書狀，並應
敘述具體理由。其未敘述上訴理由者，應於上訴期間屆滿後20日
內向本院補提理由書 (均須按他造當事人之人數附繕本)「 切勿
逕送上級法院」。
                                書記官  陳育萱
中    華    民    國    98    年    5     月    27    日
附錄本案論罪科刑法條：
中華民國刑法第284條（過失傷害罪）
因過失傷害人者，處6 月以下有期徒刑、拘役或5 百元以下罰金
，致重傷者，處1 年以下有期徒刑、拘役或5 百元以下罰金。
從事業務之人，因業務上之過失傷害人者，處1 年以下有期徒刑
、拘役或1 千元以下罰金，致重傷者，處3 年以下有期徒刑、拘
役或2 千元以下罰金。


司法院資訊處製作；財團法人民間司法改革基金會備份。
